【裁判字號】    98,上訴,168
【裁判日期】    980414
【裁判案由】    違反槍砲彈藥刀械管制條例等
【裁判全文】
臺灣高等法院臺南分院刑事判決         98年度上訴字第168號
上  訴  人
即  被  告  甲○○
指定辯護人  本院公設辯護人丁○○
上列上訴人因違反槍砲彈藥刀械管制條例等案件，不服臺灣嘉義
地方法院97年度重訴字第9號中華民國97年12月31日第一審判決
（起訴案號：臺灣嘉義地方法院檢察署96年度偵字第9654號、97
年度偵字第1212號），提起上訴，本院判決如下：
    主  文
原判決撤銷。
甲○○未經許可，持有槍砲、彈藥之主要零件，累犯，處有期徒
刑壹年，併科罰金新臺幣伍萬元，罰金如易服勞役，以新臺幣壹
仟元折算壹日，扣案改造手槍槍管壹支及火藥壹瓶均沒收；又共
同未經許可，製造可發射子彈具殺傷力之槍枝罪，累犯，處有期
徒刑肆年陸月，併科罰金新臺幣拾萬元，罰金如易服勞役，以新
臺幣壹仟元折算壹日，扣案改造手槍肆支（各含彈匣壹個，槍枝
管制編號分別為0000000000、0000000000、0000000000、000000
0000）均沒收。應執行有期徒刑伍年，併科罰金新臺幣拾貳萬元
，罰金如易服勞役，以新臺幣壹仟元折算壹日，扣案改造手槍槍
管壹支、火藥壹瓶及改造手槍肆支（各含彈匣壹個，槍枝管制編
號分別為0000000000、0000000000、0000000000、0000000000）
均沒收。
    事  實
一、甲○○前因違反動產擔保交易法及著作權法案件，經原審分
    別以92年度簡字第1000號、93年度簡字第63號判決判處有期
    徒刑6月、4月確定，經接續執行，於民國93年8月25日執行
    完畢。詎甲○○不知悛改：
  (一)於95年間，明知未經許可，不得持有具殺傷力之子彈及不得
    持有槍砲、彈藥之主要組成零件，竟基於非法持有具殺傷力
    子彈，及非法持有槍砲、彈藥主要組成零件之犯意，在網路
    上以不詳代價，向不詳人士購得具殺傷力之子彈12顆（起訴
    書誤載為17顆）、槍砲主要組成零件之改造手槍槍管1支及
    炸彈、爆裂物等彈藥之主要組成零件火藥1瓶（毛重80公克
    ）而同時持有之。
  (二)又於96年間，明知未經許可，不得製造可發射子彈具有殺傷
    力之槍枝，竟與乙○○（另案由臺灣嘉義地方法院以97年度
    重訴字第3號判刑）共同基於非法製造可發射子彈具殺傷力
    槍枝之犯意聯絡，先與乙○○談妥改造手槍事宜後，由甲○
    ○於96年12月18日下午2時許，在不詳地點，向不詳玩具商
    以每支新臺幣（下同）5,900元之代價，購買華山玩具公司
    生產之不具殺傷力仿WALTHER廠PPK/S型玩具手槍4支，再於
    96年12月20日晚上8時許，以每支槍枝9,000元之代價，交由
    乙○○以將上開玩具手槍換裝土造金屬槍管等零組件之方式
    改造，經改造後，其中3支改造手槍（各含彈匣1個，槍枝管
    制編號分別為0000000000、0000000000、0000000000）擊發
    功能正常，可供擊發適用子彈使用，具有殺傷力，為可發射
    子彈而具有殺傷力之手槍，餘1支改造手槍（含彈匣1個，槍
    枝管制編號0000000000）經換裝槍砲主要組成零件之改造手
    槍槍管後，仍因欠缺撞針，無法正常擊發而尚在製造未遂之
    程度。乙○○並於96年12月25日上午11時許，在嘉義縣朴子
    市○○路160號甲○○所經營之「東鈺模型玩具店」內，將
    上開改造手槍交付與甲○○持有，甲○○即將上開改造槍枝
    藏放於車牌號碼0453-LT號自用小客車前乘客座腳踏板處。
    嗣於同日中午12時30分許，為警據報當場查獲上開改造手槍
    4支，再循線於97年1月28日下午1時50分許，至嘉義縣朴子
    市大葛里1568號209室甲○○租屋處搜索，查獲前揭其持有
    之子彈12顆、改造手槍槍管1支及火藥1瓶（毛重80公克）等
    物。嗣甲○○供出非法製造可發射子彈具殺傷力槍枝之上手
    乙○○，因而查獲乙○○。
二、案經嘉義縣警察局朴子分局報告臺灣嘉義地方法院檢察署檢
    察官偵查起訴。
    理  由
一、按被告以外之人於審判外之陳述，經當事人於審判程序同意
    作為證據，法院審酌該言詞陳述或書面陳述作成時之情況，
    認為適當者，亦得為證據。當事人、代理人或辯護人於法院
    調查證據時，知有第159條第1項不得為證據之情形，而未於
    言詞辯論終結前聲明異議，視為有前項之同意，刑事訴訟法
    第159條之5定有明文。查本件認定事實所援引具傳聞性質之
    言詞或書面證據，關於證據能力，提示當事人及辯護人均對
    之表示無意見，亦未於本案言詞辯論終結前聲明異議，而本
    院審酌該等審判外陳述作成當時之過程、內容、功能等情況
    綜合判斷，認具備合法可信之適當性保障而具證據能力，得
    採為認定事實之基礎，合先敘明。
二、上開事實，迭據上訴人即被告甲○○分別於原審及本院審理
    時坦承不諱，並有搜索現場暨扣案物品照片共68張、嘉義縣
    朴子市大葛里1568號209室之房屋租賃契約書、乙○○所使
    用與被告聯絡改造手槍事宜之行動電話號碼0000000000號、
    0000000000號通聯調閱查詢單及96年12月20日至同年月25日
    之雙向通聯紀錄、扣案被告所使用行動電話中聯絡人清單「
    國良」內分別紀錄前揭號碼之勘驗照片、研判被告稱扣案改
    造手槍係交由乙○○改造等語並未說謊之法務部調查局97年
    7月15日調科南字第09700271930號測謊報告書、臺灣嘉義地
    方法院檢察署97年度偵字第1176號乙○○違反槍砲彈藥刀械
    管制條例案件起訴書、臺灣嘉義地方法院97年度重訴字第3
    號判決等附卷可稽（見嘉義縣警察局朴子分局嘉朴警偵字第
    0000000000號刑案偵查卷宗【以下稱0000000000號警卷】第
    26至47頁、第0000000000號刑案偵查卷宗第21至35頁、原審
    97年度重訴字第9號案件卷宗【下稱重訴卷】第139至145頁
    、第138頁、146頁、第147至149頁，及本院卷第48至58頁）
    及上述子彈12顆、改造手槍槍管1支、火藥1瓶（毛重80公克
    ）、改造手槍4支等物扣案可憑。且查：
    (1)扣案之子彈12顆分經偵查中及原審送鑑結果，均具有殺傷
      力（起訴書固記載17顆，惟經原審送鑑結果僅其中12顆有
      殺傷力）之情，有內政部警政署刑事警察局97年3月3日刑
      鑑字第0970019430號槍彈鑑定書、97年10月13日刑鑑字第
      0970141919號函各1份在卷可稽（見臺灣嘉義地方法院檢
      察署97年度偵字第1212號偵查卷宗【以下稱1212號偵卷】
      第4至9頁、重訴卷第49頁）。
    (2)扣案之改造手槍槍管1支分經偵查中及原審送鑑結果，認
      係阻鐵已車通之改造金屬槍管，屬內政部於86年11月24日
      據槍砲彈藥刀械管制條例以臺（86）內警字第8670683號
      公告之槍砲主要組成零件之情，有上開刑鑑字第09700194
      30號槍彈鑑定書、內政部97年9月24日內授警字第0970871
      398號函各1份在卷可稽（見1212號偵卷第4頁至第9頁、重
      訴卷第48頁）。
    (3)扣案之疑似火藥1瓶（毛重80公克）送鑑結果，經檢視為
      黃色球狀及黑色片狀顆粒，檢出硝化甘油（Nitroglyceri
      n；NG）、硝化纖維（Nitrocellulose；NC）及Diphenyl
      amine、Centralite、DBP等成分，認係雙基發射火藥，屬
      內政部於86年11月24日據槍砲彈藥刀械管制條例以臺（86
      ）內警字第8670683號公告之炸彈、爆裂物主要組成零件
      之情，有內政部警政署刑事警察局97年3月7日刑鑑字第09
      70029473號鑑定書、內政部97年12月4日內授警字第09708
      71821號函各1份在卷可稽（見1212號偵卷第17頁、重訴卷
      第130頁）。
    (4)扣案之改造手槍4支經送鑑結果，其中3支改造手槍（各含
      彈匣1個，槍枝管制編號分別為0000000000、0000000000
      、0000000000），均認係由仿WALTHER廠PPK/S型半自動手
      槍製造之槍枝，換裝土造金屬槍管而成之改造手槍，擊發
      功能正常，可供擊發適用子彈使用，均具殺傷力；另1支
      改造手槍（含彈匣1個，槍枝管制編號0000000000），認
      係由仿WALTHER廠PPK/S型半自動手槍製造之槍枝，換裝土
      造金屬槍管而成之改造手槍，經檢視，欠缺撞針，無法供
      擊發子彈使用，認不具殺傷力，惟其換裝之土造金屬槍管
      ，屬內政部於86年11月24日據槍砲彈藥刀械管制條例以臺
      （86）內警字第8670683號公告之手槍、其他各式槍砲之
      主要組成零件等情，亦分有內政部警政署刑事警察局97年
      1月22日刑鑑字第0970197132號槍彈鑑定書、內政部97年
      12月4日內授警字第0970871821號函各在卷可稽（見臺灣
      嘉義地方法院檢察署97年度偵字第9654號偵查卷宗第20至
      26頁、重訴卷第130頁）。
    (5)綜上，堪認上開子彈12顆均具殺傷力、改造手槍槍管1支
      係槍砲之主要組成零件、疑似火藥1瓶確係火藥，屬炸彈
      、爆裂物等彈藥之主要組成零件及改造手槍3支（各含彈
      匣1個，槍枝管制編號分別為0000000000、0000000000、
      0000000000）均具有殺傷力，另1支改造手槍（含彈匣1
      個，槍枝管制編號0000000000），已換裝土造金屬槍管，
      然因欠缺撞針，無法供擊發子彈使用，不具殺傷力，惟其
      換裝之土造金屬槍管，屬手槍或其他各式槍砲之主要組成
      零件，是被告之自白與事實相符，應可認定。
三、被告與乙○○將原無殺傷力玩具手槍4支，更換金屬槍管等
    ，使其中3支改造手槍（各含彈匣1個，槍枝管制編號分別為
    0000000000、0000000000、0000000000）成為具有殺傷力改
    造手槍，自屬製造可發射子彈具有殺傷力槍枝之行為，而其
    中1支改造手槍（含彈匣1個，槍枝管制編號0000000000），
    雖已換裝槍砲主要組成零件之改造手槍槍管而著手製造，惟
    因欠缺撞針，無法供擊發子彈使用，不具殺傷力而尚在製造
    未遂之程度。(1)核被告於95年間未經許可持有具殺傷力子彈
    及持有槍砲、彈藥主要組成零件之所為，係犯槍砲彈藥刀械
    管制條例第13條第4項之持有槍砲、彈藥之主要零件罪。被
    告雖同時持有12顆子彈，惟僅侵害1個社會安全法益，應包
    括的論以1個非法持有子彈罪。其自網路購入後同時持有上
    開子彈12顆、改造手槍槍管1支及火藥1瓶，係以一行為觸犯
    數罪名，為想像競合犯，應依刑法第55條規定從一重之非法
    持有彈藥之主要零件罪處斷；起訴書所犯法條雖未敘及被告
    上開非法持有彈藥之主要零件罪（即火藥部分），惟該部分
    犯行與前開起訴書已記載之非法持有子彈、非法持有槍砲之
    主要零件（即改造手槍槍管）犯行間，有想像競合犯之裁判
    上一罪關係，為起訴效力所及，法院自應併予審理。(2)另核
    被告於96年間與乙○○共同未經許可製造可發射子彈具殺傷
    力之槍枝所為，係犯槍砲彈藥刀械管制條例第8條第1項之非
    法製造可發射子彈具殺傷力之槍枝罪，其與乙○○間，有犯
    意聯絡及行為分擔，為共同正犯。其非法製造可發射子彈具
    殺傷力之槍枝既遂後持有該製成改造槍枝，及非法製造可發
    射子彈具殺傷力之槍枝未遂後持有該已換裝槍砲主要組成零
    件之改造手槍槍管等行為，均應為製造可發射子彈具殺傷力
    之槍枝行為所吸收。又被告雖同時製造4支改造手槍（其中3
    支既遂、1支未遂），惟僅侵害1個社會安全法益，應包括的
    論以1個未經許可製造可發射子彈具殺傷力之槍枝罪。被告
    辯稱未經許可製造可發射子彈具殺傷力之槍枝罪部分，係其
    供製造之上手來源乙○○，警方並因而查獲乙○○，且經檢
    察官提起公訴在案，應符合槍砲彈藥刀械管制條例第18條第
    4項前段減輕或免除其刑之規定等語。經本院傳喚證人即承
    辦警員丙○○到庭結證稱：「（當初為何知道被告涉嫌本案
    犯行？）我另外搜索被告所住的地方，我們得到情資，被告
    另外有一批子彈藏放在他租房子的地方，所以我們向檢察官
    聲請搜索票，另借提甲○○，借提他出來後，我問他，在他
    住的地方有無另外的械彈，甲○○就帶我們到他租房子的地
    方，把東西找出來。（被告有無說出其上手是乙○○？）他
    是沒有說【乙○○】這三個字，但是被告有說綽號【阿良】
    ，並提供綽號【阿良】的手機號碼讓我們去查。（後來是否
    依據被告所提供的資料查獲乙○○？）是的。」等語（見本
    院卷第104至105頁），且有乙○○因該案經臺灣嘉義地方法
    院97年度重訴字第3號判刑在案，有該判決附卷已如前述，
    自應符合槍砲彈藥刀械管制條例第18條第4項前段規定，爰
    依法減輕其刑。(3)被告所犯上開未經許可持有槍枝、彈藥之
    主要零件罪，及未經許可製造可發射子彈具殺傷力之槍枝罪
    ，犯意各別，而犯構成要件不同之罪名，應予分論併罰。又
    被告前因違反動產擔保交易法及著作權法案件，經原審分別
    判處有期徒刑6月、4月確定，經接續執行，於93年8月25日
    執行完畢出監之事實，有臺灣高等法院被告前案紀錄表在卷
    可稽，其於受徒刑之執行完畢後，5年以內故意再犯本件有
    期徒刑以上之罪，均為累犯，應依刑法第47條第1項規定各
    加重其刑，但被告所犯槍砲彈藥刀械管制條例第8條第1項之
    非法製造可發射子彈具殺傷力之槍枝罪部分，其法定最重本
    刑為「無期徒刑」者，依法不得加重，其餘部分仍應依法加
    重。又此之罪行有加重及減輕其刑之適用，依法先加後減之
    。
四、原審審理結果，認被告罪證明確，因予論罪科刑，固非無據
    。惟查：(1)被告所犯本案二罪，其法條用語係「未經許可，
    製造可發射子彈具有殺傷力…」、「未經許可，持有…」，
    並非係「非法製造可發射子彈具有殺傷力…」、「非法持有
    …」，但原判決於主文、犯罪事實及理由欄多次以「非法製
    造可發射子彈具有殺傷力…」、「非法持有…」代替法條之
    用語，尚非妥適。且被告所犯本案二罪，應分論併罰，則於
    論罪科刑部分之論敘宜分項或分段分別敘明，然原判決混合
    敘明，亦非允洽。(2)被告所犯未經許可製造可發射子彈具殺
    傷力之槍枝罪部分，係與乙○○共同犯罪，為共同正犯，原
    判決於理由欄有敘明，但據上論斷部分漏列刑法第28條，尚
    有疏失。(3)被告所犯未經許可製造可發射子彈具殺傷力之槍
    枝罪部分，確係其供出製造之上手來源係乙○○，警方並因
    而查獲乙○○，且經檢察官起訴，並經臺灣嘉義地方法院97
    年度重訴字第3號判刑在案，自應符合槍砲彈藥刀械管制條
    例第18條第4項前段減輕其刑之規定。但原判決竟認不符上
    開減刑規定而不依法減輕其刑，自有違誤。(4)又槍砲彈藥刀
    械管制條例第8條第1項之非法製造可發射子彈具殺傷力之槍
    枝罪，法定最重本刑僅為「無期徒刑」，原判決在敘明其因
    累犯加重時，應載為「法定本刑為無期徒刑部分不得加重」
    ，但竟載為（法定本刑為【死刑或無期徒刑部分】，依法不
    得加重）（見原判決第7頁第19至20行），亦有可議。被告
    上訴指摘原判決就其所犯未經許可製造可發射子彈具殺傷力
    之槍枝罪部分，未依其供出製造之上手來源係乙○○而減輕
    其刑部分為屬有據，且原判決復有上開不當之處，自屬無可
    維持，應由本院將原判決撤銷改判，以期適法。爰審酌目前
    社會治安因槍枝氾濫而日益惡化，持槍者動輒奪人生命，被
    告猶非法持有子彈、火藥等違禁物及與他人製造槍枝，且數
    量不少，被告之行為顯已嚴重危害社會治安，其前於90年間
    即因非法持有子彈，經原審以90年度訴字第653號判決判處
    有期徒刑6月，併科罰金6萬元確定，並執行完畢，猶再犯本
    件，足見其並無悔改之意，及被告犯後坦承犯行供出共犯，
    態度尚可，國中補校畢業之智識程度、經營玩具店、已離婚
    、與父母、2小孩同住之生活狀況等一切情狀，分別量處如
    主文第2項所示之刑並定其應執行之刑及諭知併科罰金易服
    勞役之折算標準，以資懲儆。
五、扣案屬槍砲主要組成零件之改造手槍槍管1支、屬彈藥主要
    組成零件之火藥1瓶及具殺傷力之改造手槍3支（各含彈匣1
    個，槍枝管制編號分別為0000000000、0000000000、000000
    0000）均為違禁物，不問屬於犯罪行為人與否，均應依刑法
    第38條第1項第1款之規定，宣告沒收之。又已換裝土造金屬
    槍管而著手製造，惟因欠缺撞針，無法供擊發子彈使用，不
    具殺傷力而尚在製造未遂之改造手槍1支（含彈匣1個，槍枝
    管制編號0000000000），經原審再送鑑結果，其中換裝之土
    造金屬槍管1支，屬內政部於86年11月24日據槍砲彈藥刀械
    管制條例以臺（86）內警字第8670683號公告之手槍或其他
    各式槍砲之主要組成零件之情，已如上述，亦屬違禁物，不
    問屬於犯罪行為人與否，仍應依刑法第38條第1項第1款之規
    定，宣告沒收之；至該改造手槍之其他零組件，均非違禁物
    ，惟係被告所有，供非法製造可發射子彈具殺傷力之槍枝所
    用之物等情，業據被告供承在卷（見0000000000號警卷第3
    頁），均應依刑法第38條第1項第2款規定宣告沒收。另上開
    子彈12顆均經鑑驗試射完畢，已失其違禁物性質，其餘扣案
    物品亦非違禁物，且無證據證明與本件犯行有何關連，均不
    予宣告沒收，附此敘明。
據上論斷，應依刑事訴訟法第369條第1項前段、第364條、第299
條第1項前段，槍砲彈藥刀械管制條例第8條第1項、第12條第4項
、第13條第4項、第18條第4項，刑法第11條前段、第28條、第55
條、第47條第1項、第42條第3項、第38條第1項第1款、第2款、
第51條第5款、第7款，判決如主文。
本案經檢察官林炎昇到庭執行職務。
中    華    民    國    98    年    4     月    14    日
                  刑事第一庭    審判長法  官  黃崑宗
                                      法  官  夏金郎
                                      法  官  王明宏
以上正本證明與原本無異。
如不服本判決應於收受送達後10日內向本院提出上訴書狀，其未
敘述上訴理由者，並得於提起上訴後10日內向本院補提理由書（
均須按他造當事人之人數附繕本）「切勿逕送上級法院」。
                                      書記官  黃全忠
中    華    民    國    98    年    4     月    14    日
附錄本判決論罪科刑法條：
槍砲彈藥刀械管制條例第8條第1項：
未經許可，製造、販賣或運輸鋼筆槍、瓦斯槍、麻醉槍、獵槍、
空氣槍或第4條第1項第1款所定其他可發射金屬或子彈具有殺傷
力之各式槍砲者，處無期徒刑或5年以上有期徒刑，併科新臺幣1
千萬元以下罰金。
槍砲彈藥刀械管制條例第12條第4項：
未經許可，持有、寄藏或意圖販賣而陳列子彈者，處5年以下有
期徒刑，併科新台幣300萬元以下罰金。
槍砲彈藥刀械管制條例第13條第4項：
未經許可，持有、寄藏或意圖販賣而陳列第1項所列零件者，處6
月以上5年以下有期徒刑，併科新台幣300萬元以下罰金。


司法院資訊處製作；財團法人民間司法改革基金會備份。
